【裁判字號】    98,訴,2764
【裁判日期】    990421
【裁判案由】    貪污治罪條例等
【裁判全文】
臺灣臺中地方法院刑事裁定  98年度訴字第2764號
公  訴  人  臺灣臺中地方法院檢察署檢察官
被      告  甲○○
選任辯護人  蔡瑞煙律師
            熊賢祺律師
上列被告因違反貪污治罪條例案件，經檢察官提起公訴，本院裁
定如下：
    主    文
甲○○自民國玖拾玖年伍月陸日起延長羈押貳月，並禁止接見通
信。
    理    由
一、本件被告甲○○因違反貪污治罪條例案件，經本院訊問後，
    認所犯為無期徒刑或最輕本刑五年以上有期徒刑之罪，而有
    刑事訴訟法第一百零一條第一項第三款之情形，非予羈押顯
    難進行審判、執行，於民國九十八年八月六日執行羈押，嗣
    於原羈押原因繼續存在，且有刑事訴訟法第一百零一條第一
    項第二、三款之事由，非予羈押顯難進行審判、執行，分別
    裁定於九十八年十一月六日、九十九年一月六日、九十九年
    三月六日起延長羈押二月，並均諭知禁止接見通信之處分。
二、按司法院大法官會議釋字第六百六十五號解釋，並非直接宣
    告刑事訴訟法第一百零一條第一項第三款之規定違憲，此應
    先予指明。至就刑事訴訟法第一百零一條第一項第三款規定
    之合憲解釋，究應如何限縮？該號解釋之解釋理由書中亦明
    載：「刑事訴訟法第一百零一條第一項第三款規定之羈押，
    係因被告所犯為死刑、無期徒刑或最輕本刑為五年以上有期
    徒刑之罪者，其可預期判決之刑度既重，該被告為規避刑罰
    之執行而妨礙追訴、審判程序進行之可能性增加，國家刑罰
    權有難以實現之危險，該規定旨在確保訴訟程序順利進行，
    使國家刑罰權得以實現，以維持重大之社會秩序及增進重大
    之公共利益，其目的洵屬正當。又基於憲法保障人民身體自
    由之意旨，被告犯上開條款之罪嫌疑重大者，仍應有相當理
    由認為其有逃亡、湮滅、偽造、變造證據或勾串共犯或證人
    等之虞，法院斟酌命該被告具保、責付或限制住居等侵害較
    小之手段，均不足以確保追訴、審判或執行程序之順利進行
    ，始符合該條款規定，非予羈押，顯難進行追訴、審判或執
    行之要件，此際羈押乃為維持刑事司法權有效行使之最後必
    要手段，於此範圍內，尚未逾越憲法第二十三條規定之比例
    原則，符合本院釋字第三百九十二號、第六百五十三號、第
    六百五十四號解釋意旨，與憲法第八條保障人民身體自由及
    第十六條保障人民訴訟權之意旨，尚無違背。」綜合上開大
    法官會議解釋及理由書內容，可知其並非單純宣告刑事訴訟
    法第一百零一條第一項第三款之重罪羈押原因係屬違憲，而
    係要求附加考量被告除犯重罪外，是否有相當理由認為其有
    逃亡、湮滅、偽造、變造證據或勾串共犯或證人等之虞。而
    依法條之體系解釋，該等附加考量與單純考量同條第一項第
    一款、第二款之羈押原因仍有程度之不同，應予區別，否則
    不啻等同於廢除同條第一項第三款之羈押原因。再按法院為
    羈押之裁定時，並非在行被告有罪、無罪之調查，其本質上
    係屬為保全被告使刑事訴訟程序得以順利進行，或為保全證
    據，或為擔保嗣後刑之執行程序，或為防被告反覆施行同一
    犯罪，而對被告實施剝奪其人身自由之強制處分，法院僅應
    就形式上之證據判斷被告犯罪嫌疑是否重大，有無羈押原因
    及有無羈押之必要性，關於羈押原因之判斷，尚不適用訴訟
    上之嚴格證明原則。基此，伴同重罪羈押予以考量之逃亡之
    虞，與單純成為羈押原因之逃亡之虞其強度應有差異，亦即
    伴同重罪羈押考量之逃亡之虞其理由強度可能未必足夠成為
    單獨之羈押原因，然得以與重罪羈押之羈押原因互佐，臺灣
    高等法院臺中分院九十八年度抗字第一一三三號裁定意旨足
    資參照。
三、經查：
（一）本件被告甲○○係涉犯刑法第一百三十二條第一項洩漏國
      防以外秘密、貪污治罪條例第四條第一項第三款經辦工程
      收取回扣、第六條第一項第四款圖利、政府採購法第八十
      八條第一項受機關委託提供採購規劃、設計、審查、監造
      廠商之人員，意圖為私人不法之利益，對材料設備或規格
      ，為違反法令之限制或審查，因而獲得利益者等罪嫌。其
      中貪污治罪條例第四條第一項之罪，為法定本刑無期徒刑
      或十年以上有期徒刑之重罪，另同法第六條第一項第四款
      之圖利罪，亦屬最輕本刑五年以上有期徒刑之重罪，均核
      屬刑事訴訟法第一百零一條第一項第三款之重罪無訛。
（二）就被告甲○○部分，被告甲○○目前所聲請傳喚之證人，
      雖已於九十九年四月二十日審理程序中到庭訊問完畢，然
      關於本件回扣及賄款金額，尚未全部繳回；且共犯乙○○
      目前仍在逃，而觀諸多證人之證述，乙○○及被告甲○○
      於本案中之角色均屬關鍵，又其間之分工程度如何，仍有
      待共犯被告乙○○到庭為證述比對；另本院前揭傳喚之證
      人，目前諸多仍為豐原市公所職員，亦與被告甲○○仍存
      有上司下屬之關係，倘命被告甲○○以具保停止羈押，則
      以其工作之上下屬關係，仍有造成證人壓力之可能；故就
      被告甲○○部分，仍顯有勾證共犯、證人之虞無訛。
（三）故被告甲○○，既仍有前揭勾串共犯或證人之虞，且本院
      認前揭勾串共犯或證人之虞之情事，並無法因具保、責付
      或限制住居等侵害較小之手段，以確保審判或執行程序之
      順利進行，從而本院以前項原因依然存在，仍有繼續羈押
      之必要，應自九十九年五月六日起延長羈押二月，且因有
      勾串共犯或證人之虞，仍併以諭知禁止接見通信之處分。
（四）另被告甲○○之選任辯護人所稱被告甲○○服務公職，並
      無逃亡之虞乙節，因本案目前並未以逃亡之虞為由羈押，
      故此部分與是否延長羈押之事由無涉，前已多次述及，併
      此敘明。
四、綜上所述，爰依刑事訴訟法第一百零八條第一項裁定如主文
    。
中    華    民    國    99    年    4     月    21    日
                刑事第五庭   審判長法  官  張靜琪
                                   法  官  丁智慧
                                   法  官  林慶郎
以上正本證明與原本無異。
如不服本裁定，應於收受送達後5日內向本院提出抗告狀。（應
附繕本）
                                   書記官  黃士益
中    華    民    國    99    年    4    月    21    日

司法院資訊處製作；財團法人民間司法改革基金會備份。
